【裁判字號】    96,訴,2434
【裁判日期】    970513
【裁判案由】    侵權行為損害賠償
【裁判全文】
臺灣板橋地方法院民事判決              96年度訴字第2434號
原      告  乙○○
                        6樓
被      告  甲○○
上列當事人間因刑事附帶民事訴訟請求侵權行為損害賠償事件，
經刑事庭裁定移送前來（96年度交附民字第38號），本院於民國
97年4月29日言詞辯論終結，判決如下：
    主  文
被告應給付原告新台幣新臺幣貳拾肆萬零捌元，及自民國九十六
年四月十三日起至清償日止按年息百分之五計算之利息。原告其
餘之訴駁回。
訴訟費用由被告負擔五分之一，餘由原告負擔。
本判決第一項得假執行。但被告以新臺幣貳拾肆萬零捌元為原告
預供擔保後，得免為假執行。
    事實及理由
一、程序方面：按訴狀送達後，原告不得將原訴變更或追加他訴
    ，但被告同意者，或擴張或減縮應受判決事項之聲明者，不
    在此限，民事訴訟法第255 條第1 項第1 款、第2 款分別定
    有明文。原告起訴原聲明：被告應給付原告新臺幣（下同）
    1,150,166 元，及自起訴狀繕本送達之翌日起至清償日止，
    按年息5%計算之利息。嗣於民國97年1 月22日言詞辯論期日
    ，原告再將上開聲明中之醫療費用減縮為6,008 元（見本院
    民事卷第41頁），核與上開規定相符，應予准許。
二、原告主張：
  (一)被告甲○○豢養之山豬1隻，平日在臺北縣中和市○○路553
    號1 樓之胡興住處旁磚造獸屋內豢養，其理當注意應以適當
    鐵籠豢養山豬，並採取必要之管束措施，以防止山豬因獸性
    發作而衝出屋外咬傷或撞及路人，被告竟疏未注意其豢養山
    豬之鐵門柵欄空隙過大，亦未以鐵鍊拴妥山豬，致該山豬於
    95年2 月23日晚間9 時25分許，突然自上開處所跑出屋外，
    撞及正騎乘車號N26-470 號重型機車，沿臺北縣中和市○○
    路往臺北縣板橋市方向直行而來之原告，原告因此人車倒地
    ，受有左手撕裂傷合併肌肉、肌腱受損及臉部擦傷之傷害。
    被告上開過失傷害犯行，經臺灣板橋地方法院檢察署檢察官
    以95年度偵字第16471 號過失傷害案件聲請簡易判決處刑，
    經本院刑事庭以95年度交簡字第1131號、96年度交簡上字第
    3 號刑事判決，判處被告拘役10日確定。
  (二)原告依民法第184 條第1 項前段、第193 條第1 項、第19 5
    條第1 項前段之規定，請求被告賠償損害，茲就損害及項目
    及金額分述如下：
    1.醫療費用：原告因受傷因而支出醫療費用9,686 元，因被
      告已為部分醫療費用之賠償，故減縮請求為6,008 元（見
      本院民事卷第41頁）。
    2.看護費用：原告於95年2 月23日受傷後，僱請看護照顧20
      天，以每天2,000 元計算，共計40,000元。
    3.交通費用：原告因受傷而搭乘計程車前往醫院就診及復健
      ，計支出計程車資12,480元。
    4.無法工作期間之薪資損失：原告原任職於一明德衛生測漏
      工程行，每日工資2,800 元，因傷需自95年2 月23日起休
      養210 天無法工作，因而受有該段期間無法工作之損失
      588,000 元。
    5.慰撫金:50萬元。
  (三)聲明請求：被告應給付原告1,128,252 元，及自起訴狀繕本
    送達翌日起至清償日止，按年息5%計算之利息。
三、被告則以：就原告主張侵權行為之事實及醫療費用6,008 元
    部分不爭執。惟原告請求看護費用部分，原告並未僱用看護
    ，實際上係由原告之妻照顧原告；交通費用部分，原告未提
    出單據證明；又原告請求無法工作期間之薪資損失部分，原
    告應提出在職單位之證明，且否認原告每日薪資為2,800 元
    ，原告之日薪應以扣繳憑單為計算依據始為適當；原告請求
    之慰撫金過高。並答辯聲明：駁回原告之訴；如受不利之判
    決，願供擔保准宣告免為假執行。
四、兩造不爭執事項：
  (一)被告對於其所豢養之山豬1 隻，其理當注意應以適當鐵籠豢
    養山豬，並採取必要之管束措施，以防止山豬因獸性發作而
    衝出屋外咬傷或撞及路人，被告竟疏未注意其豢養山豬之鐵
    門柵欄空隙過大，亦未以鐵鍊拴妥山豬，致該山豬於95 年2
    月23日晚間9 時25分許，突然自上開處所跑出屋外，撞及正
    騎乘車號N26-470 號重型機車，沿臺北縣中和市○○路往臺
    北縣板橋市方向直行而來之原告，原告因此人車倒地，受有
    左手撕裂傷合併肌肉、肌腱受損及臉部擦傷之傷害。
  (二)被告對於原告請求醫療費用6,008元部分不爭執。
五、兩造爭執事項要點：
  (一)原告看護費用之請求，有無理由？如有理由，金額應為若干
    ？
  (二)原告交通費用之請求，有無理由？如有理由，金額應為若干
    ？
  (三)原告無法工作期間之薪資損失請求，有無理由？如有理由，
    金額應為若干？
  (四)原告請求之精神慰撫金是否過高？
六、原告主張被告疏未注意其豢養山豬之鐵門柵欄空隙過大，亦
    未以鐵鍊拴妥山豬，致該山豬於上開時、地，突然自上開處
    所跑出屋外，撞及正騎乘機車直行之原告，原告因而人車倒
    地，受有左手撕裂傷合併肌肉、肌腱受損及臉部擦傷之傷害
    等事實，為被告不爭執，並有財團法人天主教耕莘醫院（以
    下簡稱耕莘醫院）95年3 月11日乙診門字第30332 號診斷證
    明書1 紙、臺北縣政府警察局中和分局道路交通事故調查報
    告表(一)(二)、道路交通事故現場圖各1 紙，及車禍現場照片4
    幀、山豬豢養場所照片5 張，附於上開刑事偵查及審理案卷
    內可稽。而被告刑事責任部分，亦經本院95年度交簡字第11
    31號、96年度交簡上字第3 號刑事判決判處罪刑確定在案，
    有上開刑事判決各1 件附卷足稽，堪信為真正。
七、按因故意或過失，不法侵害他人之權利者，負損害賠償責任
    。不法侵害他人之身體或健康者，對於被害人因此增加生活
    上之需要時，應負損害賠償責任。不法侵害他人之身體、健
    康、名譽、自由、信用、隱私、貞操，或不法侵害其他人格
    法益而情節重大者，被害人雖非財產上之損害，亦得請求賠
    償相當之金額。民法第184 條第1 項前段、第193 條第1 項
    、第195 條第1 項前段分別定有明文。本件被告不法侵害原
    告，致原告受有損害，已如前述，則原告基於上開侵權行為
    法律關係，請求被告負損害賠償之責，洵為正當。
八、茲就原告請求之項目及金額分述如下：
  (一)醫療費用部分：
    原告請求醫療費用6,008 元，為被告不爭執，原告該部分之
    請求，乃為有據。
  (二)看護費用部分：
    原告主張其因左手撕裂傷合併肌肉、肌腱受損及臉部擦傷等
    傷勢，僱請看護照顧20天，以每天2,000 元計算，共計4 萬
    元等語，為被告否認，辯稱：原告並未僱用看護，實際上係
    由原告之妻照顧原告等語。查原告係於95年2 月23日急診住
    院治療，當日接受左手掌撕裂傷合併肌腱及肌肉斷裂縫合手
    術，住院至95年3 月3 日出院，共計8 天，有耕莘醫院95年
    2 月23日手術同意書、耕莘醫院96年12 月10 日耕醫病歷字
    第0960000485號函在卷足憑，是原告住院期間，自有僱請看
    護之必要。按「親屬間之看護，縱因出於親情而未支付該費
    用，然其所付出之勞力，顯非不能以金錢為評價，此種基於
    身分關係之恩惠，自不能加惠於加害人，而應比照一般看護
    情形，認被害人受有相當看護費之損害，命加害人賠償，始
    符民法第193 條第1 項所定『增加生活上需要』之意旨」（
    最高法院89台上字第1749號判決要旨參照），原告住院期間
    係由原告之妻所看護，為被告所不爭執，揆諸上開最高法院
    裁判意旨所揭，縱為親屬間之看護，仍應認為原告受有相當
    看護費之損害。原告主張看護費以每天2,000 元計算乙節，
    為被告所不爭，故原告住院期間得請求之看護費金額應為
    16,000元。至於原告主張其出院後12天期間，仍有僱請看護
    之必要云云，為被告否認，原告就此並未舉證以實其說，是
    該部分之請求，尚非有據。
  (三)交通費用部分：
    原告主張其因受傷而搭乘計程車前往醫院就診復健，支出計
    程車資共12,480元云云，惟未提出任何相關單據為證，並為
    被告所否認。查原告本件交通事故所受之傷勢為左手撕裂傷
    合併肌肉、肌腱受損及臉部擦傷，有耕莘醫院95年3 月11日
    乙診門字第30332 號診斷證明書影本1 紙附卷可證（見本院
    卷第14頁），核其傷勢，尚難認其有有搭乘計程車前往就醫
    之必要，是其請求計程車資部分，不應准許。
  (四)無法工作期間之薪資損失部分：
    原告主張其原任職於一明德衛生測漏工程行，每日工資2,80
    0 元，因傷需自95年2 月23日起休養210 天無法工作，因而
    受有該段期間無法工作之薪資損失588,000 元等語，為被告
    所否認，並以上詞置辯。按損害賠償，除法律另有規定或契
    約另有訂定外，應以填補債權人所受損害及所失利益，民法
    第216 條第1 項定有明文。此「所失利益」在身體受傷害之
    損害賠償而言，自包含因無法工作而減少之收入。經查，原
    告於於95年2 月23日本件交通事故發生時係任職於一明德衛
    生測漏工程行，於95年3 月3 日離職等事實，有原告所提95
    年2 月之薪資袋及一明德衛生測漏工程行95年3 月3 日所出
    具之非自願性離職證明書等影本各1 件可徵。原告雖主張其
    長達210 天無法工作等語，然為被告否認，經本院兩次函詢
    耕莘醫院原告需休養多久始得再從事原來工作乙節，惟經該
    院函覆表示無法研判或無法答覆，有該院96年12月10日耕醫
    病歷字第0960000485號函、97年4 月2 日耕醫病歷字第0970
    001259號函各1 件附卷足憑。本送復再依原告之聲請送請國
    立台灣大學醫學院附設醫院鑑定，惟據該院函覆表示因原告
    受傷至今已經兩年，也曾接受復健治療，其傷勢應已趨於穩
    定而不會有大幅變化等語，故亦無法鑑定等語，亦有國立台
    灣大學醫學院附設醫院97年3 月5 日校附醫秘字第09702020
    89號函1 件足憑（見本院卷第61頁）。本院參酌原告於95年
    2 月23日施以左手掌撕裂傷合併肌腱及肌肉斷裂縫合手術，
    出院後其因手術而生之傷口，亦確有休養以待復原之必要，
    且被告之工作為防漏工程技師，其工作性質需用手操作防漏
    工程之相關器具，其主張受有無法工作期間之薪資損害等語
    ，應堪憑採。然依上所述，原告無法證明該部分損害之數額
    ，本院爰依民事訴訟法第222 條第2 項：「當事人已證明受
    有損害而不能證明其數額或證明顯有重大困難者，法院應審
    酌一切情況，依所得心證定其數額。」規定，審酌原告所受
    傷勢情形，認其無法工作期間應以2 個月為合理。另原告主
    張每日薪資為2,800 元，為被告否認，並以上開抗辯。查原
    告94年11月份：工作天數26天，薪資為79,000元；94年
    12月份：工作天數24天，薪資73,000元；95年1 月份：工
    作天數23天，薪資71,000元；95年2 月份：工作天數15天
    ，薪資49,000元，有依原告所提出薪資袋4 紙為證，則原告
    於事故發生前4 個月實際領取之每日薪資約為3,090 元【（
    79,000＋73,000＋71,000＋49,000）（26＋24＋23＋15）
    ≒3090】，其請求每日薪資以2800元計算，於法並無不可。
    準此，原告無法工作期間之薪資損失金額應為168,000 元（
    即2,800 元×60天）。逾此金額之請求，則非有據。
  (五)慰撫金50萬元部分：
    原告主張其因上開事故受傷，受有精神上之損害50萬元等語
    ，被告則辯以原告慰撫金請求過高等語。查原告本件車禍受
    有上開左手撕裂傷合併肌肉、肌腱受損及臉部擦傷之傷害，
    並持續復健治療持續至95年7 月4 日，精神上當受有相當之
    痛苦，其依民法第195 條規定請求精神上損害賠償，洵為正
    當。本院審酌原告為國中畢業，現無業，名下有汽車2 輛，
    其因上開傷勢所受之精神痛苦程度；被告亦國中畢業，現於
    快餐店打工，每日至多僅收入450 元，名下無財產等一切情
    狀（見卷附之稅務電子閘門財產所得調件明細表2 件），認
    原告請求精神慰撫金50萬元尚屬過高，應核減為5 萬元為允
    適，逾此部分之請求為無理由。
九、綜上，原告基於侵權行為法律關係，請求被告給付240,008
    元（即6,008 ＋16,000＋168,000 ＋50,000），及自起訴狀
    繕本送達翌日即96年4 月13日起至清償日止，按年息5%計算
    之法定遲延利息，為有理由，應予准許。逾此金額之請求，
    則非有據，應予駁回。
十、本案事證已臻明確，兩造其餘主張陳述、攻擊防禦方法及所
    提之證據，經審酌後認於本判決結果不生影響，爰不一一論
    述，附此敘明。
十一、本判決所命給付之金額未逾50萬元，依民事訴訟法第1 項
      第5 款規定，爰依職權宣告假執行。被告聲請願供擔保請
      准宣告免為假執行，亦合於規定，爰酌定相當之擔保金額
      宣告之。
十二、結論：本件原告之訴一部為有理由，一部為無理由，依民
      事訴訟法第79條、第389 條第1 項、第392 條，判決如主
      文。
中    華    民    國    97    年    5     月    13    日
                  民事第一庭    法  官  陳翠琪
以上正本係照原本作成
如對本判決上訴，須於判決送達後20日內向本院提出上訴狀
中    華    民    國    97    年    5     月    14    日
                                書記官  李瑞芝


司法院資訊處製作；財團法人民間司法改革基金會備份。
